【裁判字號】    97,上易,1202
【裁判日期】    970822
【裁判案由】    竊盜
【裁判全文】
臺灣高等法院刑事判決                97年度上易字第1202號
上  訴  人  臺灣士林地方法院檢察署檢察官
被      告  乙○○
            丁○○
上列上訴人因被告竊盜案件，不服臺灣士林地方法院97年度易字
第238號，中華民國97年3月14日第一審判決（起訴案號：臺灣士
林地方法院檢察署（97年度偵字第1721號），提起上訴，本院判
決如下：
    主  文
原判決關於乙○○及丁○○共犯加重竊盜部分撤銷。
乙○○及丁○○共同攜帶兇器、毀越門扇、於夜間侵入住宅竊盜
，處有期徒刑拾壹月，扣案之刮刀壹支沒收。
其他上訴駁回。
乙○○上訴駁回部分處有期徒刑參月，與第二項撤銷改判處有期
徒刑拾壹月，扣案之刮刀壹支沒收部分，應執行有期徒刑壹年，
扣案之刮刀壹支沒收。
    事  實
一、乙○○意圖為自己不法之所有，於民國（下同）96年12月19
    日8時20分許，在臺北市士林區○○○路○段290號前，竊取
    甲○○所有車號NR3-650號重型機車，得手後供己使用。
二、乙○○與丁○○共同基於意圖為自己不法所有之犯意聯絡，
    推由丁○○持其所有而客觀上可供兇器使用之刮刀（油漆工
    使用於括除油漆或不平地方之工具），翹開臺北市○○區○
    ○街21巷26-32號住宅大樓，於97年1月18日下列各時間，接
    續竊取下列之財物：(一)13時30分許，由丁○○持刮刀翹開該
    住宅大門後，進入樓梯間內竊取不銹鋼水箱蓋（90×90公分
    ）4面。(二)15時許，二人再次返回上址，由丁○○持刮刀翹
    開住宅大門後，進入樓梯間內竊取青銅製止滑條82條，得手
    後將贓物分二次運載至臺北市士林區○○○街○段9號，以新
    臺幣共2,742元之價格，轉賣予不知情之李素英（贓物罪部
    分檢察官另為不起訴處分）。(三)夜間19時30分，二人再次返
    回上址，由丁○○持刮刀翹開住宅大門後，進入樓梯間內竊
    得青銅製止滑條94條，將之放置於丁○○所騎乘車號CUL-81
    5號重型機車腳踏板上時，經人發覺而報警查獲，並當場扣
    得括刀一支。
二、案經臺北市政府警察局士林分局報請臺灣士林地方法院檢察
    署檢察官偵查起訴。
    理  由
一、被告乙○○於審判期日經傳未到庭，惟據其於警偵及原審之
    供述，對於上揭犯罪事實一、二所示部分，皆坦承不諱（見
    偵查卷第14至16頁、第83至84頁、原審卷第13頁、第15頁）
    ；而上揭犯罪事實二所示部分，業據被告丁○○於警偵、原
    審及本院坦承不諱（見偵查卷第20至21頁、第86至87頁、原
    審卷第13頁、第15頁、本院卷第28頁反面）；核與被害人甲
    ○○、丙○○指述情節相符（見偵查卷第27至30頁），並經
    證人李素英於警詢時證述屬實（見偵卷第24至25頁）。復有
    贓物認領保管單、車輛查詢基本資料詳細畫面、臺北市政府
    警察局車輛協尋電腦輸入單等資料在卷可稽，另有查獲之刮
    刀一支扣案可資佐證（見偵查卷第24至25頁、第54頁、第65
    至68頁、第70頁），足徵被告等自白與事實相符。本件事證
    明確，被告等犯行均堪認定。
二、按刑法第321條第1項第1款所謂之「夜間」，為日出前、日
    沒後（最高法院29年滬上字第63號判例參照）。犯罪事實二
    所指97年1月18日犯罪日，該日日沒時間係17時28分，有交
    通部中央氣象局編印之中華民國97年日出日沒時刻表附卷可
    稽（見本院卷第38頁），則犯罪事實二(三)所示19時30分犯罪
    時，已屬夜間。再按刑法第321條第1項第1款所謂之「住宅
    」，乃指人類日常居住之場所而言，公寓或大樓亦屬之。至
    公寓或大樓樓下之「樓梯間」，雖僅供各住戶出入通行，然
    就公寓或大樓之整體而言，該樓梯間為該公寓或大樓之一部
    分，而與該公寓或大樓有密切不可分之關係，故於夜間侵入
    公寓或大樓樓下之樓梯間竊盜，自應成立刑法第321條第1項
    第1款於夜間侵入住宅竊盜罪（最高法院76年臺上字第2972
    號判例參照）。是本件犯罪事實二(三)所指被告於等夜間進入
    上址樓梯間行竊，自屬本款之加重竊盜情形無訛。又按刑法
    第321條第1項第2款所謂之「毀越門扇」，係指毀損或越進
    門扇者而言，毀而不越，或越而不毀，均得依該條款處斷（
    26年院字第610號解釋參照）。本件犯罪事實二所指被告丁
    ○○以刮刀撬開門鎖啟門入室，雖未撬壞該大門（見原審卷
    第15頁），然已該當越進、逾越門扇之要件，自應論以此款
    加重竊盜犯行。另按刑法第321條第1項第3款之攜帶兇器竊
    盜罪，係以行為人攜帶兇器為其加重條件，此所謂兇器，其
    種類並無限制，凡客觀上足對人之生命、身體、安全構成威
    脅，具有危險性之兇器均屬之，且祇須行竊時攜帶此種具有
    危險性之兇器為已足，並不以攜帶之初有行兇之意圖為必要
    （最高法院79年台上字第5253號判例參照）。查被告等犯罪
    事實二竊盜所攜帶之刮刀，屬質地堅硬之鐵製金屬利器，業
    據被告丁○○於原審審理時自承在卷（見原審卷第15頁），
    客觀上足以對人之生命、身體、安全構成威脅，具有危險性
    ，自屬兇器。核被告乙○○所為關於犯罪事實一之行為，係
    犯刑法第320條第1項之竊盜罪，公訴人就此部分於起訴書雖
    漏引刑法第320條第1項條文，惟於起訴犯罪事實已載明，本
    院自得併予審理。又被告乙○○、丁○○所為關於犯罪事實
    二(一)、(二)之行為，均係犯刑法第321條第1項第2款、第3款之
    攜帶兇器毀越門扇竊盜罪；關於犯罪事實二(三)之行為，係犯
    刑法第321條第1項第1款、第2款、第3款之攜帶兇器毀越門
    扇，於夜間侵入住宅竊盜罪。公訴人就犯罪事實二(三)之部分
    於起訴書雖漏引刑法第321條第1項第1款條文，惟於起訴事
    實已載明犯罪時間，本院自得併予審理。被告乙○○、丁○
    ○就犯罪事實二所示先後加重竊盜行為，係於密切接近之時
    地為之，侵害同一法益，各行為之獨立性極為薄弱，且係出
    於同一竊盜犯意，依一般社會觀念，各舉動難以強行分開，
    應視為數個舉動之接續實施，合為包括之一行為予以評價，
    為接續犯，論以一攜帶兇器、毀越門扇、於夜間侵入住宅竊
    盜罪。被告乙○○、丁○○就上開犯罪事實二部分，有犯意
    聯絡與行為分擔，應依刑法第28條之規定論以共同正犯。被
    告乙○○所犯上開二罪，犯意各別，行為互殊，罪名不同，
    應分論併罰。
三、原審判決之論斷：
  (一)原判決以被告乙○○與丁○○共犯犯罪事實二部分，事證明
    確，予以論罪科刑，固非無見，惟被告等就犯罪事實二所示
    之犯行為接續犯，原判決論為數罪，尚有未合；又被告等使
    用刮刀撬開大門進入行竊，已屬毀越門扇，原判決認不屬之
    ，亦有未合。檢察官以原判決就被告乙○○4次犯行共量處
    有期徒刑25個月，卻僅執行有期徒刑12個月，而被告丁○○
    3 次犯行共量處有期徒刑22個月，卻僅執行有期徒刑11個月
    （約打5折），認原判決量刑有罪刑不相當而過輕之嫌，而
    提起上訴，雖無理由，然原判決既有前揭可議之處，自屬無
    可維持，應由本院予以撤銷改判。爰審酌被告等犯罪動機、
    手段、竊得財物價值，及於夜間攜帶兇器侵入住宅大樓行竊
    ，影響他人居住安全，與犯罪後供認犯行之態度等一切情狀
    ，各量處如主文第二項所示之刑。扣案之括刀一支（油漆工
    使用於括除油漆或不平地方之工具，見本院卷第27頁反面）
    ，係被告丁○○所有供竊盜所用之物，業據其供明在卷（見
    原審卷第15頁），應依刑法第38條第1項第2款之規定宣告沒
    收。
  (二)原審本同上之見解，以被告乙○○所為犯罪事實一之竊盜罪
    部分，事證明確，適用刑法第320條第1項之規定，並審酌被
    告乙○○犯罪動機、手段、竊得財物價值，與犯罪後供認犯
    行之態度等一切情狀，量處有期徒刑3月。核其此部分認事
    用法，均無違誤，量刑亦屬妥適，檢察官仍持前揭上訴意旨
    指摘原判決量刑不當，為無理由，應予駁回。
  (三)上開被告乙○○撤銷改判部分及上訴駁回部分，應執行有期
    徒刑1年。
四、被告乙○○經合法傳喚，無正當理由不到庭，爰不待其陳述
    逕行判決。
據上論斷，應依刑事訴訟法第368條、第369條第1項前段、第364
條、第299條第1項前段、第372條、刑法第28條、第38條第1項第
2款、第51條第5款、第321條第1項第1款、第2款、第3款、，判
決如主文。
本案經檢察官許美女到庭執行職務。
中    華    民    國    97    年    8     月    22    日
                  刑事第五庭審判長法  官  吳  敦
                                  法  官  張傳栗
                                  法  官  官有明
以上正本證明與原本無異。
不得上訴。
                                  書記官  廖素花
中    華    民    國    97    年    8     月    25    日
附錄：本案論罪科刑法條全文
中華民國刑法第320條：
意圖為自己或第三人不法之所有，而竊取他人之動產者，為竊盜
罪，處5年以下有期徒刑、拘役或5百元以下罰金。
意圖為自己或第三人不法之利益，而竊佔他人之不動產者，依前
項之規定處斷。
前二項之未遂犯罰之。
中華民國刑法第321條：
犯竊盜罪而有左列情形之一者，處6月以上、5年以下有期徒刑：
一  於夜間侵入住宅或有人居住之建築物、船艦或隱匿其內而犯
    之者。
二  毀越門扇、牆垣或其他安全設備而犯之者。
三  攜帶兇器而犯之者。
四  結夥三人以上而犯之者。
五  乘火災、水災或其他災害之際而犯之者。
六  在車站或埠頭而犯之者。
前項之未遂犯罰之。


司法院資訊處製作；財團法人民間司法改革基金會備份。
